【裁判字號】    98,交訴,55
【裁判日期】    990113
【裁判案由】    公共危險等
【裁判全文】
臺灣屏東地方法院刑事判決              98年度交訴字第55號
公  訴  人  臺灣屏東地方法院檢察署檢察官
被      告  丙○○
上列被告因公共危險等案件，經檢察官提起公訴（98年度偵字第
1582號），本院判決如下：
    主  文
丙○○駕駛動力交通工具肇事，致人受傷而逃逸，處有期徒刑捌
月。
被訴過失傷害部分公訴不受理。
    事  實
一、丙○○無駕駛執照，於民國98年1 月11日上午11時17分許，
    駕駛車牌號碼D6-6923 號自小客車，沿屏東縣鹽埔鄉○○路
    由南往北方向行駛，行經上開路段與屏東縣鹽埔鄉○○街○○路口處，欲右轉民富街時，本應注意汽車行至無號誌交岔
    路口，如同為幹線道或支線道車者，轉彎車應暫停讓直行車
    先行，而依當時情形，又無不能注意之情事，竟疏未注意貿
    然右轉，適有乙○○騎乘車牌號碼ZNX-980 號機車搭載甲○○於其右側同向直行，2 車因此發生撞擊，致乙○○受有頭
    部外傷併腦震盪、左眉撕裂傷及四肢多處挫擦傷之傷害，甲○○受有左腰及左腳擦挫傷之傷害。丙○○於肇事後，竟基
    於肇事逃逸之故意，假意留下亂編之電話號碼，未採取任何
    救護措施，逕自駕車駛離現場。嗣為警據報到場處理，比對
    車籍資料後循線查獲，始悉上情。
二、案經乙○○、甲○○訴由屏東縣政府警察局里港分局報告屏
    東地方法院檢察署檢察官偵查起訴。
    理  由
壹、有罪部分
一、按傳聞法則之重要理論依據，在於傳聞證據未經當事人之反
    對詰問予以核實，乃予排斥，惟若當事人已放棄對原供述人
    之反對詰問權，於法院審判時表明同意該等傳聞證據可作為
    證據，基於證據資料愈豐富，愈有助於真實發現之理念，並
    貫徹刑事訴訟法修法加重當事人進行主義之精神，確認當事
    人對於證據能力有處分權之制度，傳聞證據經當事人同意作
    為證據，法院認為適當者，亦得為證據；另當事人於調查證
    據時，對於傳聞證據表示「沒有意見」、「對於證據調查無
    意見」，而未於言詞辯論終結前聲明異議，應視為已有將該
    等傳聞證據採為證據之同意，刑事訴訟法第159 條之5 定有
    明文。查公訴人及被告於本院準備程序已表示對於本院所引
    用證據之證據能力無意見（本院卷第77頁），且迄言詞辯論
    終結前均未提出異議，依刑事訴訟法第159 條之5 之規定，
    應視為檢察官及被告已同意本案援用之證據均有證據能力，
    本院斟酌此證據並非非法取得，亦無證明力明顯過低之情形
    ，是均得採為證據。
二、訊據被告矢口否認有何肇事逃逸犯行，辯稱：我是等到被害
    人被救護車送走我才離開的，因為怕母親發現我肇事責罵才
    留下假的電話，並沒有肇事逃逸的意思云云。經查：
  (一)上開事實，業據證人即被害人乙○○於警詢及偵訊證稱：被
    告撞到後有停下來，他拿了我的手機按了號碼就說他有事先
    離開，是路人報案的，他沒有報案且救護車尚未到場前就離
    開現場，警方到了就依他留下的手機號碼打過去，結果是空
    號，也沒有留下其他東西等語明確（警卷第5 頁，偵卷第7
    頁），核與證人即被害人甲○○於警詢及偵訊證述：被告拿
    乙○○的手機，說他已在手機上留下電話，然後將乙○○的
    手機交給我，就說有急事先離開，是路人報案的，被告沒有
    報案，也沒有等救護車或警方來就離開現場，除了假的手機
    號碼外，沒有留下其他東西等情相符（警卷第6 頁，偵卷第
    7 頁）。查證人乙○○、甲○○與被告素不相識，並無仇隙
    ，衡情應無歷次均設詞誣陷被告之理，且其2 人證述互核一
    致，益徵其等證詞乃屬事實，應可採信。至證人乙○○雖於
    本院審理時就被告有無等救護車或警方到場才離開一節證稱
    不清楚，然此應係其已與被告達成和解，不欲再予追究所為
    避重就輕之詞，無可採信，其警詢及偵訊所為證言，距離案
    發時間較近，記憶較為深刻，自應以當時之證詞為可採。
  (二)被告於肇事後未施以救護，留下假電話即逕自離開現場，經
    路人記下部分車號，由員警比對後，請車主到案並請車主聯
    繫被告出面，被告始到案陳述一節，業據證人陳基誠於警詢
    證述：車牌號碼D6-6923 號自小客車是我哥哥陳錦豪的，由
    我借給被告，碰撞痕跡是新的，他沒有告知我肇事，是警方
    通知我我才知情，我接獲警方通知後立刻撥打被告手機，當
    日下午1 時許聯絡上被告，我詢問他他有向我表示與機車發
    生事故等情明確（警卷第8 頁），核與證人陳錦豪於警詢證
    稱：車牌號碼D6-6923 號自小客車是我的，由我弟弟陳基誠
    借給被告，車子的碰撞痕跡是新的等語一致（警卷第7 頁）
    ，復有偵查報告及屏東縣政府警察局疑似道路交通事故肇事
    逃逸追查表附卷可稽，足徵被告係在警員循線查獲車主，由
    車主通知被告後，被告才出面投案無誤。況被告於警詢時曾
    留下手機號碼，有警詢筆錄在卷可按（警卷第3 頁），其上
    開友人亦係經由手機而聯繫到被告一節，業如前述，顯見被
    告有手機號碼供其使用，而手機為個人隨身攜帶物品，僅有
    攜帶者可以接聽電話，如被告果不欲令母親知悉其肇事，只
    要留下手機號碼予被害人即可，斷無留下自編之錯誤號碼之
    必要，其上開辯解，與常情有違，無可採信。
  (三)被告業於本院準備程序自承：是陳基誠打電話給我後我才去
    醫院探視的等語明確（本院卷第76頁），益徵被告離去後未
    先主動與被害人聯絡，而係於警員聯絡車主等人，在其友人
    陳基誠撥打手機聯絡後才與被害人聯繫，足徵其係在知悉本
    案已為警循線查獲後始出面投案，其確有肇事逃逸之犯行無
    誤。此外，並有道路交通事故現場圖、道路交通事故調查報
    告表、告訴人診斷證明書、照片9 張等資料附卷可稽，是被
    告駕駛動力交通工具肇事致人受傷而逃逸之事實，至為灼然
    ，其犯行洵堪認定。
三、核被告所為，係犯刑法第185 條之4 之肇事逃逸罪，被告過
    失傷害部分（詳下述）雖有一行為過失傷害2 人之想像競合
    犯行，然肇事逃逸罪係保護社會法益，並無此一罪數問題，
    併此敘明。爰審酌被告之前科素行，學歷為高中肄業，依其
    智識程度應足知悉未領有駕駛執照不得駕駛汽車，且於肇事
    致他人受傷後，不思協助救護，卻留下自編假電話號碼逕行
    離去，逃避責任，惡性非輕，惟念其肇事後已與被害人達成
    和解，有和解筆錄1 紙附卷可稽，犯後否認犯行，態度不佳
    ，及其犯罪手段、情節、對於公眾往來交通安全造成危險之
    程度等一切情狀，量處如主文所示之刑。又被害人乙○○、
    甲○○於車禍後意識清醒且持有手機可供聯絡一情，業據其
    等於偵訊時證述明確，非屬無自救力之人，是被告上開所為
    ，尚與遺棄罪無涉，附此敘明。
貳、不受理部分
一、按告訴乃論之罪，告訴人於第一審辯論終結前，得撤回其告
    訴；又告訴經撤回者，法院應諭知不受理之判決，刑事訴訟
    法第238 條第1 項及第303 條第3 款分別定有明文。
二、本件被告所涉犯上開過失傷害案件，經檢察官提起公訴，認
    被告係犯刑法第284 條第1 項前段之過失傷害罪，依同法第
    287 條前段之規定須告訴乃論。茲因被告與告訴人乙○○、
    甲○○已達成和解，有和解書附卷可稽（本院卷第64頁），
    告訴人於本院審理中聲請撤回告訴（本院卷第66頁），揆諸
    前開說明，爰不經言詞辯論，逕為諭知不受理之判決。
據上論斷，應依刑事訴訟法第299 條第1 項前段、第303 條第3
款、第307 條，刑法第185 條之4 ，判決如主文。
中    華    民    國    99    年    1    月    13    日
                    交通法庭  審判長  法  官  翁世容
                                      法  官  程士傑
                                      法  官  劉怡孜
以上正本證明與原本無異。
如不服本判決，得於判決書送達之翌日起十日內，以書狀敘述理
由，向本庭提出上訴。
中    華    民    國    99    年    1    月    13    日
                                      書記官  賀燕花
附錄本判決論罪科刑法條全文
刑法第185條之4：
駕駛動力交通工具肇事，致人死傷而逃逸者，處6 月以上5 年以
下有期徒刑。

司法院資訊處製作；財團法人民間司法改革基金會備份。
